【裁判字號】    97,易,434
【裁判日期】    970826
【裁判案由】    詐欺
【裁判全文】
臺灣桃園地方法院刑事判決               97年度易字第434號
公  訴  人  臺灣桃園地方法院檢察署檢察官
被      告  甲○○
                      25號7.
上列被告因詐欺案件，經檢察官提起公訴（96年度偵字第24730
號、第25810 號），本院判決如下：
    主  文
甲○○幫助意圖為自己不法之所有，以詐術使人將本人之物交付
，處有期徒刑肆月，如易科罰金，以新臺幣壹仟元折算壹日，減
為有期徒刑貳月，如易科罰金，以新臺幣壹仟元折算壹日。
    事  實
一、甲○○明知申請帳戶使用係輕而易舉之事，一般人無故取得
    他人金融帳戶使用之行徑常與財產犯罪之需要密切相關，而
    可預見將帳戶提供他人使用，可能使他人遂行不法所有意圖
    用以詐騙他人，又對於提供帳戶予他人使用雖無必引發他人
    萌生犯罪之確信，但仍以縱若有人持以犯罪亦不違反其本意
    ，而基於幫助他人詐欺取財之犯意，於民國96年4 月20日前
    某日，在臺灣地區某不詳地點，將其開設所有之中國信託商
    業銀行股份有限公司帳號000000000000號帳戶（下稱上開中
    國信託銀行帳戶）及臺北富邦銀行長安東路分行帳號000000
    000000號帳戶（下稱上開富邦銀行帳戶）之存摺、提款卡連
    同密碼等金融資料提供予真實姓名、年籍均不詳之人，藉此
    幫助該真實姓名、年籍均不詳之人達到其向他人詐取財物之
    目的。其後，該真實姓名、年籍均不詳之人與其所屬之詐騙
    集團成員即基於意圖為自己不法所有之犯意聯絡，以下列之
    詐術，使下列之人陷於錯誤而為下列行為：
（一）於96年4 月20日凌晨0 時許，由詐騙集團其中1 名成員自
      稱「小詩」在網路上與乙○○相約援交，約定在桃園縣中
      壢市○○路某處見面，惟該詐騙集團成員以確認身分為由
      ，要求乙○○先至自動櫃員機依其指示操作，致乙○○陷
      於錯誤，而於96年4 月20日凌晨1 時22分許，在桃園縣中
      壢市○○路上海商業銀行之自動櫃員機前，將其所有之新
      臺幣（下同）28,000元及30,000元分別匯款至被告上開中
      國信託銀行帳戶內，旋遭該詐騙集團成員提領，嗣乙○○
      察覺有異報警處理，始知受騙。
（二）另於96年4 月20日下午6 時許，由詐騙集團其中1 名成員
      自稱「姍姍」在網路上與丙○○相約援交，約定見面地點
      後，該詐騙集團成員即以確認身份為由，要求丙○○先至
      自動櫃員機依其指示操作，致丙○○陷於錯誤，而於96年
      4 月20日晚間9 時37分、9 時40分、96年4 月21日上午 8
      時11分、8 時14分，在新竹市某處台北富邦銀行之自動櫃
      員機前，將其所有之新臺幣（下同）200,000 元分4 次每
      次50,000元匯款至被告上開富邦銀行帳戶內，旋遭該詐騙
      集團成員提領，嗣乙○○察覺有異報警處理，始知受騙。
二、案經乙○○訴由桃園縣警察局龍潭分局報告、丙○○訴由新
    竹市警察局第三分局報告臺灣新竹地方法院檢察署呈請臺灣
    高等法院檢察署檢察長令轉臺灣桃園地方法院檢察署檢察官
    偵查起訴。
    理  由
一、按被告以外之人於審判外之言詞或書面陳述，除法律有規定
    者外，不得作為證據；被告以外之人於審判外之陳述，雖不
    符前4 條之規定，而經當事人於審判程序同意作為證據，法
    院審酌該言詞陳述或書面陳述作成時之情況，認為適當者，
    亦得為證據；當事人、代理人或辯護人於法院調查證據時，
    知有第159 條第1 項不得為證據之情形，而未於言詞辯論終
    結前聲明異議者，視為有前項之同意。刑事訴訟法第159 條
    第1 項、第159 條之5 就此分別定有明文。而本案所引用之
    供述及非供述證據，經本院依法踐行調查證據程序，公訴人
    、被告均不爭執各該證據之證據能力，且迄本院言詞辯論終
    結前未就上開證據之證據能力聲明異議，又查無依法應排除
    其證據能力之情形，是後述所引用證據之證據能力均無疑義
    ，依法自有證據能力，均得作為本案證據，先予敘明。
二、訊據被告甲○○矢口否認有何幫助詐欺取財之犯行，辯稱：
    伊上開中國信託銀行及富邦銀行帳戶係於96年4 月18或19日
    ，在桃園縣桃園市○○○路與經國路口之速食店門口遺失，
    伊並沒有將上開2 帳戶交給詐騙集團使用云云。惟查：
（一）上揭犯罪事實，業據證人即被害人乙○○、丙○○於警詢
      時證述綦詳，復有匯款交易明細表6 張、被告上開中國信
      託銀行及富邦銀行帳戶開戶基本資料、交易往來明細在卷
      可稽（臺灣桃園地方法院檢察署963 年度偵字第40頁；96
      年度偵字第25810 號卷第7 至12頁；臺灣新竹地方法院檢
      察署96年度偵字第5254號卷第7 至9 頁）。且依被告上開
      2 銀行帳戶交易往來明細所示，該詐騙集團成員於被害人
      乙○○、丙○○將款項匯入上開2 銀行帳戶後，均隨即遭
      人領走，從而，依上開事證，足認被告上開2 銀行帳戶確
      實供該詐騙集團作為向被害人詐欺取財後，取得贓款，至
      屬灼然。
（二）被告固以前詞置辯，且被告於本院審理時就遺失之經過供
      述：伊遺失上開2 銀行帳戶之存摺、提款卡當天，是將上
      開2 銀行帳戶之存摺、提款卡及身分證件放在伊隨身的包
      包內，因當時伊急著要去肯德基上廁所，且認為伊放的位
      置有監視器，該店又是透明的櫥窗，裡面的人應該可以看
      得到，便將包包掛在機車的把手上進去上廁所，可能是那
      個時候遺失的，伊是過了3 天才發現上開2 銀行帳戶之存
      摺、提款卡遺失，便到派出所報案，但伊上開2 銀行帳戶
      已成為警示帳戶，而伊並沒有請警察調閱肯德基之監視錄
      影畫面云云，然按金融存款帳戶，事關存戶個人財產權益
      之保障，與存戶之提款卡及密碼結合，其專屬性、私密性
      更形提高，除非本人或與本人具密切之關係者，難認有何
      理由可自由流通使用該存摺、提款卡及密碼，一般人亦均
      有應妥為保管存摺、印章、提款卡及提款密碼，以防止被
      他人冒用之認識，而被告當時係已屆滿40歲之人，當具有
      相當之智識程度與生活經驗，對此亦當認識甚明，焉有隨
      意將上開2 銀行之存摺、提款卡等物集中放置並隨意置放
      在機車把手上而不知何時遺失之理？復查遺失重要私人金
      融財務資料後，理應立即報案或向銀行掛失，甚且提供遺
      失之地點、時間供警方追查，然被告於警詢時卻未即時提
      供相關之訊息供警方查緝，實與常情有悖；另參以詐騙集
      團若未經原帳戶所有人同意使用，自不敢冒此風險，貿然
      使用他人帳戶做為轉帳帳戶，否則其不法取得之帳戶隨時
      有被失主掛失止付之可能，致因已掛失止付而無法使用該
      帳戶或轉入該帳戶之款項因而無法提領，豈不是白忙一場
      ，因此本件詐騙集團使用被告帳戶作為供詐騙集團將被害
      人帳戶存款轉入之帳戶，應係由被告交付存摺、提款卡及
      密碼，並同意使用，且承諾不申請掛失止付，詐欺集團成
      員始敢肆無忌憚持之做為詐欺之轉帳帳戶，從而被告上開
      中國信託銀行及富邦銀行帳戶之存摺、提款卡及密碼等物
      ，應係被告主動提供予不詳之詐騙集團成員使用無訛。是
      被告前揭所辯，核係推諉卸責之詞，殊難採信。
（三）綜上，本件事證明確，被告上揭犯行，已經證明，應依法
      論科。
三、按幫助犯之成立，主觀上行為人須有幫助故意，客觀上須有
    幫助行為，意即需對於犯罪與正犯有共同之認識，而以幫助
    之意思，對於正犯資以助力，而未參與實施犯罪之行為者而
    言。被告將所有之上開中國信託銀行及富邦銀行帳戶之存摺
    、提款卡及提款卡密碼提供予該不詳詐騙集團成員，供其詐
    騙被害人財物，顯係基於幫助他人詐取財物之犯意所為，屬
    刑法詐欺罪構成要件以外之行為，被告既以幫助他人犯罪之
    意思而參與犯罪構成要件以外之行為，自應成立刑法第339
    條第1 項詐欺取財罪之幫助犯，並依刑法第30條第2 項規定
    減輕其刑。再被告以同時交付上開2 銀行帳戶存摺、金融卡
    及密碼予該不詳詐騙集團之成員使用之一幫助詐欺行為幫助
    該詐騙集團分別詐騙被害人乙○○、丙○○之財物，同時觸
    犯2 次幫助詐欺取財罪，為想像競合犯，應依刑法第55條之
    規定從一重處斷。爰審酌被告明知使用他人帳戶以詐欺之情
    形猖獗，仍提供上開2 帳戶予詐欺集團使用，助長詐騙財產
    犯罪之風氣，造成無辜民眾受騙而受有金錢損失，實為當今
    社會詐財事件發生之根源，並擾亂金融交易往來秩序及社會
    正常交易安全甚鉅，且亦因被告提供個人帳戶，致使執法人
    員難以追查正犯之真實身分，兼衡本案被害人之人數為眾，
    遭詐騙金額各數萬元不等，暨被告素行、犯後之態度等一切
    情狀，量處如主文所示之刑，並諭知易科罰金之折算標準，
    以資懲儆。
四、再查，中華民國九十六年罪犯減刑條例於95年7 月4 日公布
    ，於96年7 月16日施行。按犯罪在中華民國96年4 月24日以
    前者，除中華民國九十六年罪犯減刑條例另有規定外，依下
    列規定減刑：……有期徒刑、拘役或罰金，減其刑期或金額
    2 分之1 ；犯最重本刑為5 年以下有期徒刑以下之刑之罪，
    依本條例規定減為6 月以下有期徒刑、拘役者，應於為減刑
    裁判時，併諭知易科罰金折算之標準；又依本條例應減刑之
    罪，未經判決確定者，於裁判時，減其宣告刑，並應於判決
    主文同時諭知其宣告刑及減得之刑，中華民國九十六年罪犯
    減刑條例第2 條第1 項第3 款、第9 條、第7 條第1 項、第
    2 項分別定有明文。查上開受被告提供使用帳戶之犯罪集團
    成員犯詐欺取財罪之時間係於96年4 月20日，被告為幫助犯
    ，自應以正犯之犯罪成立為前提，則被告之犯罪時間既於96
    年4 月24日前，且覆核無同條例所定不予減刑之情形，茲依
    前揭規定，減刑2 分之1 ，並依刑法第41條第1 項前段之規
    定諭知易科罰金之折算標準。
五、末按共同正犯因相互間利用他方之行為，以遂行其犯意之實
    現，本於責任共同之原則，有關從刑之沒收部分，雖他共同
    正犯所有供犯罪所用之物，亦應於其本身所處主刑之後，併
    為沒收之諭知，幫助犯則僅對犯罪構成要件以外之行為為加
    工，且無共同犯罪之意思，自不適用該責任共同之原則，對
    於正犯所有供犯罪所用或因犯罪所得之物，勿庸併為沒收之
    宣告（最高法院86年度台上字第6278號判決參照）。查被告
    提供上開2 銀行帳戶存摺及提款卡予詐騙集團成員，而上開
    各帳戶之存摺及提款卡均未扣案，迄今仍未取回，因之，上
    開銀行帳戶之存摺及提款卡核屬該詐騙集團而非被告所有，
    再者，被告與該犯罪集團又非具共同正犯關係，顯無共犯連
    帶責任原則之適用，是上開2 銀行帳戶之存摺及提款卡於本
    件自不得諭知沒收，應予敘明。
據上論斷，應依刑事訴訟法第299 條第1 項前段，刑法第339 條
第1 項、第30條第1 項前段、第2 項、第55條、第41條第1 項前
段，刑法施行法第1 條之1 第1 項、第2 項前段，中華民國九十
六年罪犯減刑條例第2 條第1 項第3 款、第7 條、第9 條，判決
如主文。
本案經檢察官鄭東到庭執行職務。
中    華    民    國    97    年    8     月    26    日
                刑事第十二庭審判長法  官  王  美  玲
                                  法  官  林  靜  梅
                                  法  官  羅  國  鴻
以上正本證明與原本無異。
如不服本判決，應於判決送達後10日內向本院提出上訴狀（應附
繕本），其未敘述上訴理由者，應於上訴期間屆滿後20日內補提
理由書狀於本院，上訴於臺灣高等法院。
                                  書記官  戴  育  萍
中    華    民    國    97    年    8     月    27    日
【論罪科刑法條】
中華民國刑法第339條
意圖為自己或第三人不法之所有，以詐術使人將本人或第三人之
物交付者，處5 年以下有期徒刑、拘役或科或併科1 千元以下罰
金。
以前項方法得財產上不法之利益或使第三人得之者，亦同。
前二項之未遂犯罰之。


司法院資訊處製作；財團法人民間司法改革基金會備份。
